【裁判字號】    90,上訴,246
【裁判日期】    900508
【裁判案由】    偽造文書等
【裁判全文】
臺灣高等法院刑事判決                              九十年度上訴字第二四六號
    上  訴  人
    即  被  告  甲○○
    選任辯護人  徐南城
右上訴人因偽造文書等案件，不服臺灣臺北地方法院八十九年度訴字第三六五號，中
華民國八十九年十一月二十三日第一審判決（起訴案號：臺灣臺北地方法院檢察署八
十九年度偵字第一二一一號）提起上訴，本院判決如左：
    主  文
原判決撤銷。
甲○○無罪。
    理  由
一、公訴意旨略以：被告甲○○為設在台北市○○○路○段一０六號十樓赫璽企業有
    限公司（以下稱赫璽公司）實際負責經營之人，為取得資金供公司週轉，於民國
    八十七年十月間，擅自偽刻杜依國際企業有限公司（以下稱杜依公司）之印章，
    而以杜依公司之名義，與赫璽公司簽訂經銷買賣合約，並以杜依公司為買受人，
    製作不實之統一發票，另在發票人丁○○付款銀行台北區中小企業銀行復興分行
 、00000000帳號、0000000票號、面額新台幣（下同）三十三萬
    二千五百四十元之支票背面，蓋用前開偽刻之杜依公司印章，而持向中國農民銀
    行板橋分行辦理客票融資足以生損害於杜依公司，因認被告犯刑法第二百十條，
    第二百十五條、第二百十六條等罪嫌等語。
二、按犯罪事實應依證據認定之，無證據不得推定其犯罪事實，又不能證明被告犯罪
    ，應諭之無罪之判決，刑事訴訟法第一百五十四條、第三百零一條第一項分別定
    明文。
三、訊據被告甲○○固不否認為赫璽公司實際負責經營之人，及持前開支票向中國農
    民銀行板橋分行辦理客票融資之情，惟堅決否認偽刻杜依公司之印章、偽造經銷
    買賣合約，及製作不實之統一發票，辯稱：赫璽公司與杜依公司確實有交易，有
    開統一發票，該筆交易後來取消，發票作廢，自無銷貨進項扣抵資料可查，並無
    不實填製會計憑證等語。
四、公訴人認被告涉有前開犯行，無非以杜依公司代表人林至豐之指述，及有經銷買
    賣合約書、統一發票及支票影本在卷可稽為其論據。經查：
（一）、杜依公司與赫璽公司間於八十二、八十三年間之交易共計有五十五筆，金額
        達九百零七萬餘元，有杜依公司之專案聲請調檔統一發票查核清單附於原審
        卷可據，是杜依公司代表人林至豐告訴狀稱「杜依公司與赫璽公司為完全不
        相識之兩個事業體」，及林至豐配偶乙○○於原審陳稱「杜依公司與赫璽公
        司在八十二年初公司剛成立時有交易過一次」（見原審卷第五十九頁背面）
        之情節，已有可議。
（二）、卷附之經銷買賣合約書之杜依公司印章，及代表人鄒健中，雖為告訴人杜依
        公司林至豐否認為真正，且其公司並無其人，然據乙○○於原審稱「我們公
        司之前是有很多套印章，都有交給業務員拿去簽約用，但是簽完約後，就會
        交回公司，後來因為百貨公司說我們公司的印章太亂了，所以才改為只剩一
        套」，（問）公司有無叫鄒健中之員工？（答）「我不能確定因為我們公司
        業務員流動率很大，有些都只做了一、二天就離職了」（見同卷第八十六頁
        ），「我不能確定印章是否我們公司所有，而因為我們公司業務員流動率很
        高，而且時間也經過很久了，所以我不能肯定」，（問）是否可能是你們公
        司有此業務員，並拿公司印章與被告公司簽約並在支票上背書？（答）「是
        有可能」（見同卷第一百二十頁），「八十七年公司搬家，一些資料有處理
        過，跟我們公司來往有一百多家，我不敢確定赫璽公司有無跟我們公司有無
        往來」（本院九十年三月二十二日筆錄）各等語，足見以告訴人公司前有印
        章多套，業務員可拿公司印章到外簽約，業務員流動率高，與之業務往來之
        公司有一百多家之情，卷附之經銷買賣合約書，係由告訴人之業務員持其公
        司另套印章，與被告公司簽約，不無可能，斷不能以事後公司搬家，資料處
        理不明，即臆測卷附之經銷買賣合約書為被告所偽造及行使，是被告否認偽
        刻杜依公司之印章、偽造經銷買賣合約書一節，可以採信。
（三）、至卷附之八十七年十月十八日RK00000000號營業額（含稅）三三二
        ，五四○元之統一發票一紙，被告固不否認為其公司所製作，惟辯稱：該筆
        交易後來取消，統一發票作廢，並未申報營業稅，伊並無虛偽填發統一發票
        等語。經查，係爭統一發票所示之該筆交易，事後確有取消交易，發票作廢
        之情，業據同為杜依公司與赫璽公司記帳之會計師丙○○到庭證述在卷（見
        本院九○年二月二十二日訊問筆錄），核與乙○○於偵訊中稱：我請丙○○
        查赫璽公司之發票，本案之合約買賣赫璽公司原開一張發票但已作廢，此為
        丙○○告訴我的等語相符（見八十八年偵字第一六四一三號卷第二十九頁）
        ，並有上開發票之第二、三聯附卷可稽，是被告所辯殊為可採。
五、綜上所述，尚難憑告訴人之指訴，及卷附之經銷買賣合約書、統一發票及支票影
    本，即認被告有檢察官所指之犯行，此外查無其他積極證據，足資證明被告犯罪
    。原審未續詳查，即認被告有填製不實會計憑證、偽造文書等犯行，予以論罪科
    刑，尚有未合。上訴意旨指摘原判決不當，為有理由，應由本院撤銷原判決並改
    判上訴人無罪，以昭審慎。
據上論斷，應依刑事訴訟法第三百六十九條第一項前段、第三百六十四條、第三百零
一條第一項，判決如主文。
本案經檢察官李進誠到庭執行職務。
中      華      民      國      九十      年      五      月      八    日
                              臺灣高等法院刑事第十三庭
                                  審判長法  官  蔡    燉
                                        法  官  周  占  春
                                        法  官  李  春  地
右正本證明與原本無異。
如不服本判決應於收受送達後十日內向本院提出上訴書狀，其未敘述上訴之理由者並
得於提起上訴後十日內向本院補提理由書（均須按他造當事人之人數附繕本）。
                                        書記官  王  忠  良
中    華    民    國     九十     年       五       月        九        日


司法院資訊處製作；財團法人民間司法改革基金會備份。
